---
title: 'Tipología y ciclo de vida de los datos: Práctica 2'
author: 
  - "Jorge Marchán Gutiérrez"
  - "Rafael Jiménez Sarmentero"
date: "mayo 2022"
output:
  pdf_document:
    highlight: zenburn
    toc: yes
  html_document:
    highlight: default
    number_sections: yes
    theme: cosmo
    toc: yes
    toc_depth: 3
  word_document: default
---

```{r setup, include=FALSE}
knitr::opts_chunk$set(echo = TRUE)
```

******
#  Descripción del dataset. ¿Por qué es importante y qué pregunta/problema pretende responder?
******
El dataset elegido para la realización de la práctica ha sido el de [Titanic](https://www.kaggle.com/competitions/titanic/overview) que contiene una serie de datos sobre los pasajeros del Titanic, entre otras cosas, si finalmente sobrevivieron o no, los datos se dividen en varios ficheros `train.csv` y `test.csv`, además de un tercer fichero `gender_submission.csv` que para la realizacion de esta práctica no es necesario, ya que es un ejemplo de fichero de envio para la competición, de Kaggle. A nosotros nos interesa el fichero de `train.csv`, sobre el cual vamos a realizar las tareas de limpieza y análisis.

Con este dataset se podrían encontrar relaciones entre supervivencia y edad, o supervivencia y género, entre otras, o se podría utilizar para entrenar un modelo capaz de predecir, si una persona con unas características determinadas sobrevivió al accidente o no.
```{r}
data <- read.csv("./input_files/train.csv", header = TRUE, stringsAsFactors = FALSE)
dim(data)
head(data)
```
Podemos observar que el dataset contiene 891 filas y 12 atributos, a continuación vamos a ver los tipos de atributos y su significado
```{r}
str(data)
```
Los atributos que encontramos son:
* **PassengerId**: Es el identificador interno del pasajero, de tipo entero
* **Survived**: Es un valor de tipo entero que nos indica si el pasajero ha sobrevivido o no (0 o 1)
* **Pclass**: El tipo de billete que ha adquirido el pasajero, tipo entero	(1 = Primera, 2 = Segunda, 3 = Tercera)
* **Name**: El nombre del pasajero, tipo char
* **Sex**: El género del pasajero, tipo char (male o female)
* **Age**: La edad del pasajero, tipo number
* **SibSp**: El numero de hermanos y conyuges que hay abordo en el Titanic, tipo entero
* **Parch**: El número de padres e hijos que hay abordo en el Titanic, tipo entero
* **Ticket**: El identificador del billete, tipo char
* **Fare**: El precio del billete, tipo number
* **Cabin**: El código del camarote, tipo char
* **Embarked**: El puerto donde embarco el pasajero, tipo char (C = Cherbourg, Q = Queenstown, S = Southampton)

******
# Integración y selección de los datos de interés a analizar. Puede ser el resultado de  adicionar diferentes datasets o una subselección útil de los datos originales, en base al  objetivo que se quiera conseguir.
******
De los atributos presentados, sin realizar ningún trabajo previo, consideramos que la siguiente lista de atributos no es relevante para el analisis estadistico que queremos llevar a cabo.
* **PassengerId**: La podemos eliminar del conjunto de datos ya que no contribuye a la supervivencia del pasajero
* **Ticket**: Por los mismos de PassengerId, consideramos que los identificadores internos no afectan a la supervivencia
* **Name**: Por si solo el nombre del pasajero creemos que no aporta nada a la supervivencia del mismo, sin embargo observamos que todos los nombres siguen un formato determinado y que todos contienen el titulo que se aplica a la persona, por lo tanto podriamos extraer esta característica para contar con un dataset con más información con la que trabajar.
* **Cabin**: Del camarote podemos llegar a saber que pasajeros viajaban en el mismo y si han sobrevivido o no, por lo tanto podemos saber si el camarote o el tipo de camarote estan relacionados con una mayor supervivencia.
* **SibSp y Parch**: De estas dos variables podemos extraer una sola, que hace referencia al numero de familiares que el pasajero tenia a bordo.
 
******
# Limpieza de los datos.
******
En primer lugar, deberiamos reemplazar los valores que consideramos vacios por `NA`
```{r}
length(data[data$Sex == "",]$Sex)
```

## ¿Los datos contienen ceros o elementos vacíos? Gestiona cada uno de estos casos.

## Identifica y gestiona los valores extremos.

******
# Análisis de los datos.
******

## Selección de los grupos de datos que se quieren analizar/comparar (p. e., si se  van a comparar grupos de datos, ¿cuáles son estos grupos y qué tipo de análisis se van a aplicar?)

## Comprobación de la normalidad y homogeneidad de la varianza.

## Aplicación de pruebas estadísticas para comparar los grupos de datos. En función de los datos y el objetivo del estudio, aplicar pruebas de contraste de hipótesis, correlaciones, regresiones, etc. Aplicar al menos tres métodos de análisis diferentes.

******
# Representación de los resultados a partir de tablas y gráficas. Este apartado se puede responder a lo largo de la práctica, sin necesidad de concentrar todas las representaciones en este punto de la práctica.
******

******
# Resolución del problema. A partir de los resultados obtenidos, ¿cuáles son las conclusiones? ¿Los resultados permiten responder al problema?
******